【裁判字號】    92,交易,93
【裁判日期】    920310
【裁判案由】    公共危險等
【裁判全文】
臺灣板橋地方法院刑事判決                          九十二年度交易字第九三號
    公  訴  人  臺灣板橋地方法院檢察署檢察官
    被      告  甲○○
右列被告因公共危險等案件，經檢察官提起公訴（九十一年度偵字第一八六五七號）
，本院判決如左：
    主  文
甲○○服用酒類不能安全駕駛動力交通工具而駕駛，累犯，處有期徒刑參月，如易科
罰金，以參佰元折算壹日；又從事業務之人，因業務上之過失傷害人，累犯，處有期
徒刑肆月，如易科罰金，以參佰元折算壹日。應執行有期徒刑陸月，如易科罰金，以
參佰元折算壹日。
    事  實
一、甲○○平日以駕駛動力機械拼裝車載運所撿拾之廢鐵、廢紙等物轉賣他人營生，
    乃以駕駛為其附隨業務之人，其前因竊盜案件，經臺灣高等法院於民國八十八年
    十二月十八日以八十八年度上易字第四九五三號判處有期徒刑一年確定，嗣於九
    十年二月十八日因縮短刑期執行完畢出監，詎其猶不知悔改，於九十一年八月二
    十三日中午十二時許，在臺北縣永和市○○路回收廢鐵工廠內飲酒後，明知服用
    酒類後不能安全駕駛動力交通工具，仍於同日十四時四十分許，於服用酒類後其
    吐氣所含酒精成分已超過每公升０‧四九毫克之不能安全駕駛狀態下，仍駕駛其
    所有之動力機械拼裝車，自永和市○○路欲返回竹林路家中，嗣於同日十五時十
    分許，甲○○駕車行經永和市○○街、竹林路口欲左轉竹林路時，明知汽車行駛
    時，駕駛人應注意車前狀況，並隨時採取必要之安全措施，且在劃有分向限制線
    之雙向二車道路段行駛時，應在遵行車道內行駛，不得駛入來車之車道內，而依
    當時情形（天候晴、日間自然光線、乾燥無缺陷柏油路面、無障礙物、視距良好
    ）又無不能注意之情事，竟疏未注意，適有乙○○騎乘車號：ＬＬＣ－三七六重
    機車沿永和市○○路由西向東往福和路方向行駛至該竹林路、中興街口時，因甲
    ○○駕駛前開動力機械拼裝車自中興街左轉竹林路後逆向行駛復未注意車前狀況
    ，不慎碰撞乙○○所騎乘之前開重機車，致乙○○人車倒地，乙○○因而受有右
    手第五指掌骨頭骨折合併撕裂傷、右膝廣泛性撕裂傷合併穿透傷、股四頭肌部分
    斷裂之傷害。乙○○於事發後隨即報警，甲○○遂向據報前來尚不知何人肇事之
    員警自首坦承肇事。
二、案經乙○○訴由臺北縣政府警察局永和分局報請臺灣板橋地方法院檢察署檢察官
    偵查起訴。
    理  由
一、訊據被告甲○○對於其在上述時地飲酒後，其酒後吐氣所含酒精成分已超過每公
    升０‧四九毫克之情形下，仍駕駛其所有之動力機械拼裝車與告訴人所騎乘之機
    車發生車禍致告訴人受傷乙節，固供陳在卷，惟辯稱：伊當時並未駛入對向車道
    云云。經查：右揭被告駕車於前開路口左轉後駛入對向車道因而不慎與告訴人所
    騎乘之機車發生碰撞，嗣經警對被告實施酒精濃度檢測，測得被告吐氣所含酒精
    成分達每公升０‧四九毫克之事實，業據被告於警訊中坦承不諱（參見偵查卷第
    七頁），核與告訴人於警訊及本院審理時指訴情節相符，且被告所駕駛之動力機
    械拼裝車撞擊點及告訴人所騎乘之重機車車損處均係在其車輛右前側，有該動力
    機械拼裝車及重機車之車損照片各四張附卷足稽，堪信確係被告駕車左轉後駛入
    對向車道而與來車即告訴人所騎乘之機車發生碰撞因而肇事無訛，此外復有道路
    交通事故調查報告表一份、交通事故補充資料表一份、刑法第一百八十五條之三
    案件測試觀察紀錄表一紙、酒精濃度測定報告一紙、現場照片及告訴人受傷照片
    各二張、診斷證明書一紙在卷足憑。本件車禍之發生顯係因被告酒後駕車左轉彎
    後駛入逆向車道並未注意車前狀況以致，臺灣省臺北縣區車輛行車事故鑑定委員
    會九十一年十二月十日北鑑字第九一一五一四號函鑑定分析意見亦同此認定，有
    該函文附卷可參。是被告前開所辯，應係臨訟卸責之詞，不足採信。
二、按汽車行駛時，駕駛人應注意車前狀況，並隨時採取必要之安全措施，又汽車在
    雙向二車道行駛，均應在遵行車道內行駛，且在劃有分向限制線之路段，不得駛
    入來車之車道內，道路交通安全規則第九十四條第三項、第九十七條第一、二款
    均有明文。本件被告駕車應注意前開規定，而依當時情形（天候晴、日間自然光
    線、乾燥無缺陷柏油路面、無障礙物、視距良好－有道路交通事故調查報告表一
    份可稽），又無不能注意之情事，竟疏未注意，貿然駕車行至劃有分向限制線之
    肇事地點，未在遵行車道內行駛，反駛入對向來車車道，復疏未注意車前狀況，
    亦未採取必要之安全措施，以致肇事，造成告訴人受有前開傷害，其行為顯有過
    失，且該過失行為與告訴人所受之傷害間，亦有相當因果關係。另被告於酒後駕
    車竟逆向駛入對向車道，復疏未注意車前狀況並採取必要之安全措施，以避免本
    件車禍之發生，其斯時已達不能安全駕駛之狀態，殆無疑義。綜上所述，本案事
    證已臻明確，被告犯行洵堪認定。
三、按刑法上之業務，不以主要部分之業務為限，即為完成主要業務所附隨之準備工
    作與輔助事務，亦應包括在內，查被告甲○○平日係以駕駛前開動力機械拼裝車
    載運所撿拾之廢鐵、廢紙等物轉賣他人營生，其從事駕駛之社會活動顯反覆行之
    ，且附隨於其主要業務而為，應係兼以駕駛為其附隨業務之人，其因駕駛業務之
    過失而傷害人，係犯刑法第二百八十四條第二項前段之業務過失傷害罪。公訴人
    認被告此部分係犯刑法第二百八十四條第一項前段之普通過失傷害罪，容有誤會
    ，惟基本社會事實相同，起訴法條應予變更。另被告服用酒類，不能安全駕駛動
    力交通工具而駕駛之行為，係犯刑法第一百八十五條之三之公共危險罪。被告所
    犯上述二罪，犯意各別，行為亦殊，應予分論併罰。又被告所犯業務過失傷害罪
    部分，係酒醉駕車因而致人受傷，應依道路交通管理處罰條例第八十六條第一項
    之規定加重其刑。被告有如事實欄所載之犯罪科刑及執行紀錄，有臺灣高等法院
    被告全國前案紀錄表及臺灣高等法院檢察署刑案紀錄簡覆表各一份在卷可查，其
    受有期徒刑執行完畢後五年內再犯有期徒刑以上之本罪，為累犯，亦應刑法第四
    十七條之規定加重其刑（其中業務過失傷害罪部分遞加其刑）。另查被告於本件
    車禍肇事並經告訴人報案後，警員前往現場處理時已向據報前來尚不知何人犯罪
    之員警自首坦承肇事，此業據告訴人於本院審理時陳明在卷（參見本院九十二年
    二月二十四日審判筆錄），並有臺北縣政府警察局偵辦交通事故案件涉嫌人是否
    自首調查表一份在卷足憑，核無不合，應可信實，參以被告未逃避偵審之事實，
    應認本件被告合於自首之要件，是依刑法第六十二條前段之規定減輕其刑，並依
    法先加後減之。爰審酌被告之素行狀況、酒後駕車所造成之危害、本件駕駛業務
    之過失程度、告訴人所受之傷勢、被告犯後態度及迄今尚未與告訴人達成和解賠
    償其損失等一切情狀，就其所犯上開二罪分別量處如主文所示之刑，同時諭知易
    科罰金之折算標準，並依法定其應執行之刑，以示懲戒。
據上論斷，應依刑事訴訟法第二百九十九條第一項前段、第三百條，刑法第一百八十
五條之三、第二百八十四條第二項前段、第四十七條、第六十二條前段、第七十一條
第一項、第四十一條第一項前段、第五十一條第五款，道路交通管理處罰條例第八十
六條第一項，罰金罰鍰提高標準條例第一條前段、第二條，判決如主文。
本案經檢察官黃明絹到庭執行職務。
中      華      民      國    九    十    二    年    三    月    十    日
                                    臺灣板橋地方法院交通法庭
                                        法    官  高  奕  驤
右正本證明與原本無異。
如不服本判決，應於判決送達後十日內，向本院提出上訴狀。
                                        書 記 官  廖  舜  宜
中      華      民      國    九    十    二    年    三    月    十    日
附錄本案論罪科刑法條全文：
刑法第一百八十五條之三：
服用毒品、麻醉藥品、酒類或其他相類之物，不能安全駕駛動力交通工具而駕駛者，
處一年以下有期徒刑、拘役或三萬元以下罰金。
刑法第二百八十四條
因過失傷害人者，處六月以下有期徒刑、拘役或五百元以下罰金。致重傷者，處一年
以下有期徒刑、拘役或五百元下罰金。
從事業務之人，因業務上之過失傷害人者，處一年以下有期徒刑、拘役或一千元以下
罰金。致重傷者，處三年以下有期徒刑、拘役或二千元以下罰金。


司法院資訊處製作；財團法人民間司法改革基金會備份。
